臺灣高等法院民事判決
110年度上易字第1075號
上  訴  人  正堯工程顧問股份有限公司

法定代理人  楊名裕  


訴訟代理人  丁昱仁律師
            曾茗妮律師
被 上訴 人  豪志工程股份有限公司

法定代理人  呂火金  
訴訟代理人  謝佩玲律師
複 代理 人  陳俐廷律師
上列當事人間請求給付工程款事件，上訴人對於中華民國110年9
月30日臺灣臺北地方法院109年度建字第124號第一審判決提起上
訴，本院於111年3月1日言詞辯論終結，判決如下：
    主      文
上訴駁回。
第二審訴訟費用由上訴人負擔。
    事實及理由
壹、程序方面：
    按當事人於第二審不得提出新攻擊或防禦方法，但如不許其
    提出顯失公平者，不在此限，民事訴訟法第447條第1項第6
    款定有明文。查上訴人於本院始提出被上訴人之本件工程款
    債權請求已罹於時效，伊得拒絕給付之抗辯（見本院卷第65
    頁），固屬於二審提出新攻擊防禦方法，惟債務人是否援用
    時效抗辯而拒絕給付、是否享受或願意拋棄時效完成之利益
    ，法律宜尊重當事人意思，而上訴人於原審未曾表示過拋棄
    其時效利益，且時效抗辯攸關上訴人是否得拒絕給付，如不
    許於本院提出，對其有顯失公平之虞，是依上開規定，應准
    許其提出，合先敘明。
貳、實體方面：
一、被上訴人主張：上訴人於民國106年5月、8月間委由伊施作
    上訴人負責人即訴外人楊名裕位於新北市○○區○○路000號8樓
    「○○○○」住宅之空調工程（下稱系爭住宅工程），及上訴人
    位於新北市○○區○○路0段000號10樓辦公室之裝潢工程（下稱
    系爭辦公室工程，與系爭住宅工程合稱系爭工程），伊即發
    包委託訴外人今豪冷凍機械有限公司（下稱今豪公司）、鈺
    勳工程有限公司（下稱鈺勳公司）、葳陵冷凍空調工程有限
    公司（下稱葳陵公司）等廠商進場施作如原判決附表（下稱
    附表）所示之工程項目，系爭工程已於106年8月間全部施作
    完畢並經上訴人驗收無誤。而本件係因兩造負責人透過上訴
    人顧問即訴外人和佑恩見面認識後，楊明裕主動向伊公司負
    責人即訴外人呂火金提及有系爭工程待施作，需要伊協助處
    理，並稱可以介紹及搭配取得國防部工程標案，兩造遂協議
    由伊為上訴人施作系爭工程，如上訴人果有使伊順利標得者
    ，則伊須給付工程總價5%之佣金予上訴人，再以佣金扣抵系
    爭工程之承攬報酬，如伊未投標或未標得者，則上訴人應按
    成本價（即伊實際支付下包廠商總費用）酌添監工人事費用
    、營業稅等數額給付承攬報酬，經伊完工計算後合計為新臺
    幣（下同）504,323元（含稅）。嗣上訴人未曾介紹任何標
    案予伊投標，伊遂發函催告上訴人應如數給付承攬報酬，惟
    未獲置理，爰依兩造間承攬契約之法律關係提起先位之訴，
    請求上訴人應如數給付承攬報酬504,323元本息，如認兩造
    間並未成立承攬契約，上訴人即屬無法律上原因而受有系爭
    工程之利益，致伊受有損害，爰依民法第179條規定備位請
    求上訴人應返還相當於施作工程之利益等語。於原審聲明：
    上訴人應給付被上訴人504,323元，及自支付命令送達翌日
    起至清償日止，按週年利率5%計算之利息。（原審判決上訴
    人應給付被上訴人474,500元，及自支付命令送達翌日即108
    年12月20日起至清償日止，按週年利率5%計算之利息，並就
    判命上訴人給付部分，分別諭知准、免假執行之宣告；另駁
    回被上訴人其餘之訴及假執行之聲請。上訴人就其不利部分
    不服提起上訴；被上訴人就其敗訴部分則未聲明不服，該部
    分非屬本院審理範圍，茲不贅述）。並於本院答辯聲明：上
    訴駁回。
二、上訴人則以：兩造就系爭工程雖有承攬關係，惟係以伊介紹
    、推薦國防部工程標案之投標機會予被上訴人之方式，作為
    被上訴人施作系爭工程之報酬，而伊嗣已介紹「陸軍內角營
    區」、「三軍總醫院松山分院」等標案予被上訴人，伊已履
    行義務，至於被上訴人因自身考量而未投標或未得標等情，
    與伊無關，自無由持完工後始自行製作之工程估價單轉而向
    伊請求給付承攬報酬。退步言之，兩造間並未約定承攬報酬
    之計算方式及工程總價，被上訴人亦未舉證證明民法第491
    條第2項所稱之價目表或習慣內容究竟為何，無從逕以所謂
    「成本價」認定報酬數額。又系爭工程係於106年8月間完工
    ，被上訴人斯時即可行使承攬報酬請求權，然被上訴人未於
    伊收受催告函後之6個月內起訴，時效視為不中斷，且伊公
    司協理即訴外人梁景祥於接獲催告函後固有聯絡被上訴人，
    目的僅為瞭解情況，並將與被上訴人討論之議價結果報請楊
    名裕批核而已，自非承認伊有給付承攬報酬之義務，故被上
    訴人之本件請求顯已罹於2年時效，爰以時效抗辯而拒絕給
    付等語，資為抗辯。並於本院上訴聲明：㈠原判決不利於上
    訴人之部分廢棄；㈡上開廢棄部分，被上訴人在第一審之訴
    及假執行之聲請均駁回。
三、兩造不爭執之事項（見原審卷第498至499頁）：
  ㈠系爭住宅工程經被上訴人發包予今豪公司施作，施作之工程
    名稱、工程項目/材料/設備、金額、施工日期等細節均如附
    表「項次三」所示，並於106年10月1日經上訴人驗收完畢，
    暨自該日起算2年保固期間，被上訴人實際支付今豪公司工
    程款為328,000元，有完工報告書、服務滿意度調查表（見
    原審司促卷第13、15頁），及計價請款單、付款申請單、合
    庫銀行電子轉帳-付款指示明細等件影本（見原審卷第83至8
    9頁）在卷可稽。
  ㈡系爭辦公室工程經被上訴人發包予葳陵公司施作，施作之工
    程名稱、工程項目/材料/設備、金額、施工日期等細節均如
    附表「項次二」所示，被上訴人實際支付葳陵公司工程款為
    6,500元，有工程估價單、付款申請單、合庫銀行電子轉帳-
    付款指示明細等件影本（見原審卷第97至103頁）在卷可稽
    。
  ㈢系爭辦公室工程經被上訴人發包予鈺勳公司施作，施作之工
    程名稱、工程項目/材料/設備、金額、施工日期等細節均如
    附表「項次一」所示，並於106年6月1日經上訴人驗收完畢
    ，暨自該日起算2年保固期間，被上訴人實際支付鈺勳公司
    工程款為14萬元，有保固切結書（見原審司促卷第11頁），
    及工程計價單、合庫銀行電子轉帳-付款指示明細等件影本
    （見原審卷第91至95頁）在卷可稽。
四、被上訴人主張：兩造係約定由上訴人協助伊標得國防部工程
    之標案後，再自伊須給付之佣金中扣抵系爭工程之承攬報酬
    ，惟上訴人事後並未提供任何關於國防部標案之協助，伊亦
    未投標及得標，上訴人自應按成本價（即伊實際支付下包廠
    商總費用）酌添監工人事費用、營業稅等數額給付承攬報酬
    等情，為上訴人所否認，並以前揭情詞置辯。經查：
　㈠兩造間就系爭工程之承攬報酬係如何約定？
　⒈按稱承攬者，謂當事人約定，一方為他方完成一定之工作，
    他方俟工作完成，給付報酬之契約。又如依情形，非受報酬
    即不為完成其工作者，視為允與報酬，民法第490條第1 項
    、第491條第1項分別定有明文。查上訴人不爭執兩造間就系
    爭工程有承攬關係（見本院卷第74頁），而被上訴人係於64
    年6月27日設立登記，距離系爭工程施作及完工之106年間已
    成立約42餘年之久，其所營事業包含配管工程業、電器承裝
    業、電器安裝業、冷凍空調工程業、電纜安裝工程業、電梯
    安裝工程業、自動控制設備工程業、照明設備安裝工程業、
    電焊工程業、室內裝潢業、門窗安裝工程業、廚具衛浴設備
    安裝工程業、油漆工程業、防蝕防銹工程業、自來水管承裝
    商、消防安全設備安裝工程業等，且公司資本總額、實收資
    本額均為1千萬元等情，有被上訴人之經濟部商工登記公示
    資料查詢結果在卷可稽（見原審卷第159頁），堪認被上訴
    人為長期經營且具有相當營業規模之工程公司，是其承攬系
    爭工程收取報酬，上訴人給付金錢為對價，是為通則；參以
    被上訴人為施作系爭工程，實際支付各下包廠商合計達474,
    500元之工程款（參不爭執事項㈠至㈢，計算式：328,000元＋6
    ,500元＋14萬元＝474,500元），此數額尚未計算被上訴人自
    己利潤、人事管銷費及營業稅等，非僅數百或數千元而已，
    又兩造均不爭執於本件系爭工程施作前並無深厚交誼或商業
    往來（見原審卷第118、132頁、本院卷第185頁），依一般
    交易常情，被上訴人應無免費或不求任何對價而以單純贈送
    之意為上訴人施作系爭工程之可能，可見被上訴人如非受報
    酬即不為上訴人完成，應視為上訴人允與報酬，被上訴人始
    有同意施作系爭工程之理。
　⒉就承攬報酬部分，上訴人辯稱兩造係約定以伊介紹、推薦國
    防部工程標案之投標機會予被上訴人之方式，作為被上訴人
    施作系爭工程之報酬等語（見本院卷第215頁）；被上訴人
    則表示如上訴人果有使伊順利標得國防部標案者，則伊須給
    付工程總價5%之佣金予上訴人，再以佣金扣抵系爭工程之承
    攬報酬，如伊未投標或未標得者，則上訴人應給付金錢作為
    承攬報酬等語（見本院卷第75頁）。經查：
　⑴被上訴人之董事長特助呂昭慶（即呂火金之子)於本院證稱：
    當初與上訴人是要搭配拿工程案，上訴人有1位和佑恩說他
    們公司有需要裝修及總經理住家需要做空調工程，請伊公司
    協助幫忙，說如果有拿到案子就當作是回饋他們，如果沒有
    的話就要付工程款等語（見本院卷第171頁）；另上訴人之
    工管部經理曾俊宏於原審證稱：伊對於系爭辦公室工程沒有
    印象，伊只針對○○○○的工程，工程款的支付是伊公司介紹別
    的案子給被上訴人施工，在當時的原協議是以贈送的方式，
    所以上訴人不用支付該工程款予被上訴人…辦公室部分伊真
    的不清楚等語（見原審卷第417、418頁）。
　⑵審酌國防部營建工程為依政府採購法規定須進行公開招標之
    工程案件，如被上訴人有意參與，僅需關注相關招標公告即
    可，被上訴人自無可能以系爭工程施工費用約40、50萬元之
    代價，而單純換取上訴人「告知」有何國防部招標公告之消
    息而已。又以上訴人所提出之「陸軍內角營區」、「三軍總
    醫院松山分院」等國防部標案公告內容觀之，均為水管、電
    氣與建築工程合併招標，工程預算分別高達12億餘元、16億
    餘元，其決標方式均為最有利標，且廠商資格均應具有相當
    經驗或實績之「建築師事務所」、「甲等綜合營造業」、「
    甲等自來水管承裝業」、「甲級（含以上）電器承裝業」、
    「乙級（含以上）冷凍空調業」等專業廠商共同投標等情（
    見本院卷第191至198頁）；上訴人更自承：「雖然標案會公
    告，但這個案子好不好做等小道消息，還有與其他廠商聯合
    承攬的團隊，都需要伊介紹」等語(見本院卷第74頁)，是以
    上訴人所稱之「介紹、推薦國防部工程標案之投標機會」，
    顯非僅止於「告知」被上訴人適合承作之標案公告，尚應包
    括向被上訴人具體提供、推薦共同承攬廠商之名單，並居間
    介紹該等廠商見面認識以協談籌組共同投標團隊之事宜。
　⒊準此，由上開兩造說法及證人證詞觀之，上訴人並不爭執係
    以「介紹、推薦國防部工程標案之投標機會」作為被上訴人
    之施工報酬，反之，如上訴人未能履行承諾，以承攬契約之
    對價性而言，解釋上自應給付金錢為承攬報酬，始符事理之
    平。再者，呂昭慶已證稱如果有拿到案子就當作是回餽等語
    ，由於呂昭慶職務為被上訴人之董事長特助，且身為負責人
    呂火金之子，對於被上訴人因何故而願意施作系爭工程之始
    末應知之甚詳，惟其證詞並未提及「以佣金扣抵工程款」云
    云，而係表示「當作回饋」等語，核其真意應為如上訴人有
    協助被上訴人標得國防部標案者，被上訴人即不向上訴人收
    取系爭工程之承攬報酬作為回報，始有於下包廠商向被上訴
    人請款時，在付款申請單、工程計價單上備註：「正堯（公
    關)」之字樣，呂昭慶並於上開單據簽核同意付款之結果（
    見原審卷第85、91頁），並非日後還有以佣金扣抵承攬報酬
    之意。又上訴人亦否認兩造間有佣金之約定（見本院卷第22
    5頁），參以被上訴人於原審陳稱以楊名裕告知的工程總價1
    億6千萬元之5%計算，佣金約在800萬元等語（見原審卷第11
    5頁），而上訴人自承其為經常承作國防部工程之廠商（見
    原審卷第132頁），且依臺灣臺南地方法院108年度訴字第68
    號另案判決觀之，上訴人有為他人製備投標資料、提供底價
    建議、處理部分標案事務以收取高達2,500萬元顧問費、服
    務報酬之經驗（見本院卷第291至302頁），如兩造間果有佣
    金之約定，數額非微，上訴人應會要求被上訴人簽署書面協
    議以保障自己權益，惟本件並無任何兩造簽立之書面文件可
    資參酌，和佑恩亦於原審證稱伊沒有跟呂火金說過「陸軍內
    角營區工程」正在評估，被上訴人施作的工程款可以從佣金
    抵扣的話（見原審卷第414頁），被上訴人就此復未舉證以
    實其說，自難認兩造間關於介紹國防部工程標案一事有何佣
    金之約定。衡諸系爭工程施工費用約40、50萬元左右，以前
    揭國防部工程標案之規模觀之，如上訴人應協助被上訴人撰
    寫投標文件並負責為被上訴人取得標案，其服務對價顯然遠
    超逾系爭工程施工費用甚多，故被上訴人主張所謂「介紹、
    推薦國防部工程標案之投標機會」應包括協助撰寫投標文件
    並使伊取得標案云云（見本院卷第172頁），非為可採。綜
    合以上說明，本件應認兩造乃協議上訴人以「介紹、推薦國
    防部工程標案之投標機會」作為被上訴人之施工報酬，如上
    訴人未能履行承諾，自應回歸一般通則，由定作人即上訴人
    給付金錢對價予承攬人即被上訴人作為承攬報酬；且所謂「
    介紹、推薦國防部工程標案之投標機會」，非僅止於「告知
    」被上訴人適合承作之標案公告而已，尚應包括向被上訴人
    具體提供、推薦共同承攬廠商之名單，並居間介紹該等廠商
    相互見面認識以協談籌組共同投標團隊之事宜；至於被上訴
    人取得共同承攬廠商之名單，並於上訴人引薦該等廠商協談
    共同投標事宜後，被上訴人最終是否決定投標、投標結果如
    何，由於本件查無任何佣金之約定，即非屬兩造約定之範疇
    ，亦與上訴人應否向被上訴人支付金錢作為承攬報酬無關。
    　　　
　㈡上訴人是否已履行「介紹、推薦國防部工程標案之投標機會
    」之對價約定？被上訴人先位依兩造間承攬契約之法律關係
    ，請求上訴人給付金錢作為系爭工程承攬報酬，是否有理？
    金額應為若干？
　⒈就上訴人是否已履行「介紹、推薦國防部工程標案之投標機
    會」之對價約定乙節，經本院多次詢問上訴人該具體介紹內
    容為何（見本院卷第128、172頁）後，上訴人僅泛稱：「曾
    俊宏已介紹『陸軍內角營區』、『三軍總醫院松山分院』營建工
    程標案予被上訴人，並介紹其他共同投標廠商，上訴人已履
    行給付義務」（見本院卷第107、217頁）、「被上訴人基於
    自己考量最後沒有共同投標」（見本院卷第172頁）、「公
    告之標案甚多，欲逐一過濾、分析、評估後決定是否投標，
    均需花費人力及時間，若由上訴人直接告知有何標案可參考
    並推薦，可省去被上訴人之人力及時間成本」（見本院卷第
    185頁）、「被上訴人實係換取上訴人介紹推薦標案或共組
    共同投標廠商間之目的」（見本院卷第187頁）等語，從未
    正面說明係提供何種聯合承攬廠商名單予被上訴人知悉，亦
    未舉證曾如何居間介紹該等廠商負責人或承辦人與被上訴人
    見面認識以協談籌組共同投標團隊之事實，至多僅能認定上
    訴人有「告知」被上訴人近期有上開國防部工程正在評估、
    即將招標之事實，惟並無證據顯示上訴人曾向被上訴人實際
    介紹聯合承攬廠商之成員以籌組共同投標團隊，尚不符前述
    兩造約定之對價內容。
　⒉而曾俊宏雖於原審證稱伊有介紹「陸軍內角營區」、「三軍
    總醫院松山分院」之標案，但上開2件案子的價格、金額過
    低，故被上訴人負責人評估後表示無法施作等語（見原審卷
    第419、420頁)，惟預算金額為各該標案之招標公告所明列
    ，本無須上訴人特別告知始能知悉，至於上訴人究竟有無提
    供、介紹聯合承攬廠商成員予被上訴人認識協談以籌組共同
    投標團隊一事，則非上開曾俊宏證詞內容所能含括，自無從
    以之證明上訴人已完成兩造所約定之對價事項；況上訴人既
    稱伊分析評估後直接告知所推薦之標案，可省去被上訴人之
    人力及時間成本等語，業如前述，衡情上訴人所引薦之標案
    至少應符合被上訴人之通常合理營業利潤，若不問預算金額
    與施作成本之比例即逕予推薦，被上訴人又何需花費40、50
    萬元之施工費用以換取該等無用之標案情報，而上訴人就此
    未予說明其係如何為被上訴人評估篩選以推薦上開國防部標
    案，尚不能以此逕認上訴人已完成兩造所約定之對價事項。
    又呂火金固於臺灣臺北地方檢察署109年度偵字第1423號詐
    欺案件（下稱刑事詐欺案）陳稱：「楊名裕說他跟國防部關
    係很好，他要介紹國防部水電工程給伊作，因當時景氣不好
    ，伊覺得有這個工程可以作也很高興，到5月間楊名裕就說
    他的辦公室需要裝修，要伊幫他作水電工程，8月間，楊名
    裕又要伊到他住家『○○○○』裝設空調冷氣，國防部工程也沒有
    介紹成功，伊要求楊名裕給付裝潢工程費用」等語（見原審
    卷第69、70頁)，惟其中「國防部工程也沒有介紹成功」一
    語，並未具體陳述楊名裕介紹國防部工程之具體細節為何，
    自不能以此推認上訴人已有提供何種聯合承攬廠商名單予被
    上訴人知悉，以及介紹該等廠商與被上訴人見面認識以協談
    籌組共同投標團隊之事實，是上訴人以上情辯稱被上訴人已
    自認伊完成介紹標案之對價約定云云，礙難信採。
　⒊就上訴人所稱「陸軍內角營區」、「三軍總醫院松山分院」
    之國防部標案，其並未舉證已有完成兩造所約定之提供承攬
    廠商團隊名單，及介紹該等廠商相互認識協談共組投標團隊
    等對價事宜，至多僅有向被上訴人「告知」有上開2個工程
    標案正在評估、即將招標之情，既如前述，則上訴人顯然未
    履行兩造間之對價約定，於上訴人未履行該對價約定之情況
    下，被上訴人又無純以贈與而為上訴人施作系爭工程之意，
    以承攬契約之對價性而言，上訴人自應向被上訴人給付金錢
    作為承攬報酬。
　⒋又就金錢報酬之數額部分，被上訴人主張雙方雖未約定具體
    金額，然已有約定係以成本價施作工程，而成本價即為伊委
    請小包施作的費用等語（見本院卷第74頁），上訴人則否認
    之。查兩造雖於系爭工程施作前未曾約定工程總價，然被上
    訴人係以機電空調安裝、室內裝修工程為營業項目（見原審
    卷第159頁），其所提出之價格，自堪認屬價目表，而被上
    訴人已於原審提出工程估價單、施工明細（含工程名稱、工
    程項目/材料/設備、金額、施工日期等細節，詳如附表所示
    ，見原審司促卷第7至9頁、原審卷第191至197頁），細觀其
    價格內容，係以下包廠商之計價為主要基礎（見原審卷第83
    至103頁），再加計若干人事監工費用及5%營業稅，上訴人
    並未具體說明附表所示單價及數量等內容有何浮濫報價、與
    市價行情顯不相當之處，則縱上訴人係於被上訴人完工請款
    時始收受該估價單，於合理之價格範圍內，其性質即堪認與
    民法第491條第2項所稱價目表之性質相當，自非不得作為本
    件承攬報酬數額判斷之依據；又被上訴人既已自承以成本價
    即其下包廠商施作費用計算承攬報酬即可，則本件應以被上
    訴人實際支付各下包廠商合計474,500元之工程款（參不爭
    執事項㈠至㈢）為上訴人就系爭工程應給付之金錢報酬數額。
　㈢上訴人所為之時效抗辯，是否有理？
  ⒈按報酬應於工作交付時給付之，無須交付者，應於工作完成
    時給付之，民法第505條第1項定有明文。次按請求權，因15
    年間不行使而消滅；但法律所定期間較短者，依其規定。消
    滅時效，自請求權可行使時起算。承攬人之報酬及其墊款請
    求權，因2年間不行使而消滅。時效因請求而中斷者，若於
    請求後6個月內不起訴，視為不中斷。時效完成後，債務人
    得拒絕給付，民法第125條、第127條第7款、第128條前段、
    第130條及第144條第1項分別定有明文。又按所謂請求權可
    行使時，乃指權利人得行使請求權之狀態，亦即係指行使請
    求權在法律上無障礙時而言。查兩造間就系爭工程係成立承
    攬契約關係，是被上訴人於本件請求之工程款即屬承攬人之
    報酬請求權，自應適用民法第127條第7款所規定之2年短期
    消滅時效期間。
　⒉上訴人辯稱被上訴人自承係於106年8月間完工，於108年5月3
    1日發函催告伊應於函到5日內以金錢給付系爭工程之承攬報
    酬（見原審司促卷第17至19頁)，經伊於108年6月3日收函後
    （見本院卷第85頁），被上訴人遲至108年12月9日始聲請核
    發支付命令（見原審司促卷第5頁），顯未於請求後之6個月
    內提起訴訟，依民法第130條規定視為時效不中斷等語。惟
    按民法第490條及第505條有關承攬報酬應於工作完成時給付
    之規定，性質上為任意規定，並無強制性，倘當事人間另有
    給付要件之約定，自不受此等規定之限制，而應依約定之要
    件行使，承攬人在該約定要件完成或確定不完成前，自不得
    任意請求定作人給付承攬報酬。參以上訴人一再辯稱兩造係
    約定以伊介紹、推薦國防部工程標案之投標機會予被上訴人
    之方式，作為被上訴人施作系爭工程之報酬（見本院卷第21
    5頁），並稱已推薦介紹「陸軍內角營區」、「三軍總醫院
    松山分院」之標案予被上訴人以履行承諾等語（見本院卷第
    74頁），則以該等標案分別於107年3月20日、108年7月17日
    截止投標（見本院卷第193、197頁）觀之，至此方能確認上
    訴人已無可能履行提供該等標案之聯合承攬廠商名單予被上
    訴人知悉，並居間介紹該等廠商與被上訴人見面認識以協談
    籌組共同投標團隊之對價約定，被上訴人始能請求上訴人以
    金錢支付系爭工程之承攬報酬，是以此算至被上訴人於108
    年12月9日聲請核發支付命令時（見原審司促卷第5頁），尚
    未逾2年之承攬報酬請求權時效，上訴人以時效抗辯而拒絕
    給付云云，係屬無據，不能採認。
  ㈣綜上，被上訴人先位依兩造間承攬報酬之法律關係，請求上
    訴人給付前開承攬報酬，為有理由。又本院既認被上訴人所
    提起先位之訴為有理由，即毋庸續為審酌其備位之訴，附此
    敘明。 
五、綜上所陳，被上訴人依兩造間承攬契約之法律關係，請求上
    訴人給付474,500元，及自支付命令送達翌日即108年12月20
    日（於108年12月19日送達上訴人，見原審卷第503頁）起至
    清償日止，按週年利率5%計算之利息，自屬正當，應予准許
    。從而原審就此為上訴人敗訴之判決，於法並無不合，上訴
    意旨指摘原判決此部分不當，求予廢棄改判，為無理由，應
    駁回上訴。
六、本件事證已臻明確，兩造其餘之攻擊或防禦方法及所用之證
    據，經本院斟酌後，認為均不足以影響本判決之結果，爰不
    逐一論列，附此敘明。
七、據上論結，本件上訴為無理由，依民事訴訟法第449條第1項
    、第78條，判決如主文。
中　　華　　民　　國　　111 　年　　3 　　月　　15　　日
                  民事第十四庭  
                        審判長法  官  蔡和憲
                              法  官  周群翔
                              法  官  周珮琦
正本係照原本作成。
不得上訴。
中　　華　　民　　國　　111 　年　　3 　　月　　15　　日
                              書記官  強梅芳